臺灣新北地方法院刑事判決
110年度簡上字第345號
上  訴  人  
即  被  告  吳宛芝

                    住臺北市○○區○○○路0段000巷00號0                        樓之0
選任辯護人  白禮維律師（財團法人法律扶助基金會）
上列上訴人因傷害案件，不服本院110年度簡字第1941號中華民
國110年5月21日第一審刑事簡易判決（起訴案號：臺灣新北地方
檢察署110年度偵字第10925號），提起上訴，本院管轄第二審之
合議庭判決如下：
    主  文
原判決撤銷。
吳宛芝犯傷害罪，處拘役參拾日，如易科罰金，以新臺幣壹仟元
折算壹日。緩刑貳年。
    事  實
一、吳宛芝與許富閔為配偶（已於民國111年1月2日離婚），2 
    人具家庭暴力防治法第3條第1款所定之家庭成員關係。雙方
    前因離婚之事已有齟齬，嗣於109年12月4日20時許，2人在
    新北市三重區重陽路1段60巷30弄口相遇，吳宛芝竟基於基
    於妨害人行使權利及使人行無義務之事等強制犯意、傷害他
    人身體之犯意，接續徒手強行拉扯許富閔衣物及背包，妨害
    許富閔行使自由行動之權利，暨強行奪取許富閔背包、筆記
    型電腦及行動電話供其查看，而使許富閔行交出上開物品之
    無義務之事，惟行動電話部分，經許富閔抵抗，未遭吳宛芝
    強取而不遂。同一時地，復接續以徒手及持許富閔掉落之雨
    傘攻擊等方式，毆打許富閔數下，致許富閔因而左側耳部擦
    傷、左側頸部擦傷、頭皮鈍傷、左側手部擦傷等傷害。
二、案經許富閔訴由新北市政府警察局三重分局報告臺灣新北地
    方檢察署檢察官偵查後聲請簡易判決處刑。　　
    理  由
壹、證據能力
    按被告以外之人於審判外之陳述，雖不符刑事訴訟法第159
    條之1至第159條之4之規定，而經當事人於審判程序同意作
    為證據，法院審酌該言詞陳述或書面陳述作成時之情況，認
    為適當者，亦得為證據。當事人、代理人或辯護人於法院調
    查證據時，知有第159條第1項不得為證據之情形，而未於言
    詞辯論終結前聲明異議者，視為有前項之同意，刑事訴訟法
    第159條之5定有明文。查本判決所引用具傳聞性質之各項證
    據資料，經本院於審判期日依法踐行調查證據程序，檢察官
    、被告吳宛芝及辯護人就上開證據之證據能力均未爭執，於
    言詞辯論終結前亦未聲明異議，本院審酌上開證據作成時之
    情狀，並無違法或不當等情形，且與本案相關之待證事實具
    有關聯性，認為以之作為本案之證據亦屬適當，爰依前揭規
    定，認均應有證據能力。
貳、實體部分
一、認定犯罪事實所憑事證：
　　上開犯行，業據被告於本院審理中坦承不諱，核與證人即告
    訴人許富閔於警詢及偵訊中之證述（偵卷第5、6、48、49頁
    ）相符，此外，復有新北市立聯合醫院乙種診斷書（偵卷p9
    ）、110年4月13日、同年月23日之檢察官勘驗筆錄及監視器
    錄影畫面截圖（偵卷第35至45頁）各1份、告訴人之物品照
    片13張（偵卷第21、33頁）在卷可稽，足認被告之自白與事
    實相符，堪予採信，是本案事證明確，被告犯行足以認定。
二、論罪科刑：
  ㈠法律說明：
    按家庭暴力者，謂家庭成員間實施身體或精神上不法侵害之
    行為；又家庭暴力罪者，謂家庭成員間故意實施家庭暴力行
    為而成立其他法律所規定之犯罪；家庭暴力防治法第2條第1
    、2款分別定有明文。查告訴人與被告於案發當時係配偶，2
    人係家庭暴力防治法第3條第1款所定之家庭成員關係，是被
    告故意對告訴人傷害、強制行為，自屬家庭成員間實施身體
    上不法侵害之行為，為家庭暴力防治法第2條所稱家庭暴力
    ，而該當家庭暴力罪，並構成刑法規定之犯罪，惟因家庭暴
    力防治法對於家庭暴力罪並無科處刑罰之規定，是以應依刑
    法之規定予以論罪科刑。
  ㈡罪名：
    核被告所為，係犯刑法第277條第1項之傷害罪及同法第304 
    條第1項之強制罪。
  ㈢罪數：
　　⒈接續犯：
　　　被告於密切接近之時間、地點內，拉扯告訴人許富閔之衣
      物、背包，並強奪告訴人之背包、筆記型電腦及行動電話
      之行為（含既遂及未遂部分），另以徒手及持雨傘攻擊之
      方式，毆打告訴人之行為，分別係基於同一妨害人行使權
      利及使人行無義務之事、傷害目的之延續，侵害相同之法
      益，各行為之獨立性極為薄弱，依一般社會健全觀念，於
      時間差距上難以強行分開，在刑法評價上，宜各視為數個
      舉動之接續施行，合為包括一行為予以評價，而以接續犯
      分別論以一強制罪、傷害罪。
　　⒉想像競合：
　　　被告係因與告訴人間之婚姻不睦，而衍生本案衝突，其所
      犯上開強制罪及傷害罪，係於緊密之時間、地點，侵害告
      訴人之自由法益及身體法益，其上開行為於過程中有局部
      同一之情形，應認係一行為觸犯數罪名，為想像競合犯，
      爰依刑法第55條規定，從一重論以一傷害罪。聲請簡易判
      決處刑意旨認上開犯行應予分論併罰，尚有誤會。　　
  ㈣撤銷改判之理由：
    原審以被告犯強制罪、傷害罪之事證明確，因而分別以上開
    罪名判處被告拘役40日、50日，如易科罰金，均以新臺幣1,
    000元折算1日，暨定應執行之刑為拘役80日，及諭知同上易
    科罰金折算標準，固非無見，惟①被告所犯上開罪名，應屬
    一行為觸犯數罪名之想像競合犯，並從一重傷害罪處斷，業
    如前述，原審認屬數罪，而予分論併罰，即有未洽；②原審
    援引聲請簡易判決處刑意旨認被告攻擊告訴人，致告訴人受
    有頭暈併噁心等傷害，然告訴人受有頭暈併噁心之反應，尚
    難認係傷害結果（詳後不另為無罪諭知部分），原審遽認此
    節，並據以論罪科刑，同有未洽。是原審判決既有上開可議
    之處，自應由本院予以撤銷改判。
  ㈤量刑審酌：
    本院審酌被告與告訴人為夫妻關係，縱使感情不睦，無法勉
    力化解，仍應理性應對，而竟仍以強行拉扯、奪取告訴人衣
    物及隨身攜帶物品之方式，妨害告訴人之行動自由，並以徒
    手及持雨傘毆打之方式，傷害告訴人之身體，所為實不足取
    ，惟念及其於本院審理中坦承犯行，態度尚可，復就本案已
    與告訴人經法院調解成立（詳下述），兼衡被告犯罪之動機
    、目的、告訴人之傷勢，及被告之智識程度及生活狀況等一
    切情狀，量處如主文所示之刑，並參酌上開各情，諭知易科
    罰金之折算標準，以資妥適。
  ㈥緩刑宣告：
    查被告並無前科，有臺灣高等法院被告前案紀錄表1份在卷
    可稽，且其業與告訴人另於家事事件中經法院調解成立，告
    訴人並表示就本案不予追究，此情有臺灣士林地方法院調解
    筆錄及告訴人之刑事陳報狀各1份在卷足稽。茲念被告因一
    時失慮而罹本案犯行，經此偵、審程序及刑之宣告，當知所
    警惕，應無再犯之虞，本院認其所宣告之刑，以暫不執行為
    適當，爰參酌前開調解筆錄之內容及告訴人之意見，依刑法
    第74條第1項第1款之規定，併予宣告緩刑2年，以啟自新。
　㈦不予宣告沒收之說明：　
　　被告用以毆打告訴人之雨傘，係犯罪所用之物，惟乃告訴人
    所有之物乙節，業據被告於本院審理中、告訴人於警詢中分
    別陳述在卷，非屬被告所有之物，爰不予宣告沒收。
　㈧不另為無罪諭知部分：
　　聲請簡易判決處刑意旨另以：被告遭告訴人徒手及持雨傘毆
    打，除致生如事實欄所示等傷害外，另受有頭暈併噁心之傷
    害，因認上開部分，亦涉刑法第277條第1項前段之傷害罪嫌
    等語。惟頭暈及噁心僅係人體生理上之不適反應，具體成因
    甚多，告訴人雖受被告毆打，在未進一步檢測其成因之情形
    下，尚不能僅據診斷證明書記載其有該等不適反應，推認除
    事實欄所示傷勢外，另有生理機能達障礙程度之情形，並達
    傷害之結果。從而，基於有疑唯利被告原則，自不能就此遽
    對被告以傷害犯行相繩，而本應為無罪之諭知，惟因聲請簡
    易判決處刑意旨認為此部分與被告前開有罪之傷害犯行部分
    係同一事實之關係，爰不另為無罪之諭知。
據上論斷，應依刑事訴訟法第455條之1第1項、第3項、第369條
第1項前段、第364條、第299條第1項前段，刑法第277條第1項、
第304條第1項、第55條、第41條第1項前段、第74條第1項第1款
，刑法施行法第1條之1第1項，判決如主文。
本件經檢察官吳文正偵查後聲請簡易判決處刑，於被告提起上訴
後，由檢察官盧祐涵在本審到庭實行公訴。
中　　華　　民　　國　 111　　年　   3　　月　　31　　日
　　　　　　　　　刑事第十四庭  審判長法　官  王榆富

                                      法  官  梁家贏

                                      法  官  鄭琬薇
以上正本證明與原本無異。　　　　　　　　　　　　　　　
不得上訴。
                                      書記官  吳進安
中　　華　　民　　國　　111 　年　　4 　　月　　7 　　日
　　　　　　　　　　　　　　　　　　　
附錄本案論罪科刑法條
◎中華民國刑法第277條
傷害人之身體或健康者，處5年以下有期徒刑、拘役或50萬元以
下罰金。
犯前項之罪，因而致人於死者，處無期徒刑或7年以上有期徒刑
；致重傷者，處3年以上10年以下有期徒刑。

◎中華民國刑法第304條
以強暴、脅迫使人行無義務之事或妨害人行使權利者，處3年以
下有期徒刑、拘役或9千元以下罰金。
前項之未遂犯罰之。